臺灣高雄地方法院刑事判決　　　　　　　　　　　　九十三年度訴字第一四七一號
　　公　訴　人　臺灣高雄地方法院檢察署檢察官
　　被　　　告　甲○○
右列被告因違反毒品危害防制條例案件，經檢察官提起公訴（九十三年度毒偵字第一
三一號、第四四二號），本院合議庭裁定由受命法官獨任進行簡式審判程序，判決如
左：
    主  文
甲○○連續施用第一級毒品，累犯，處有期徒刑壹年貳月。
    事  實
一、甲○○曾於民國八十六年間因違反肅清煙毒條例及麻醉藥品管理條例案件施用毒
    品等案件，經本院於八十六年四月十日以八十六年度訴字第一二０號刑事判決分
    別判處有期徒刑五月、三年四月，應執行有期徒刑三年七月確定，並於八十九年
    一月六日經假釋付保護管束，復於九十年九月二十日保護管束期滿執行完畢。其
    前於八十七年間因違反肅清煙毒條例案件，經臺灣高雄地方法院檢察署檢察官提
    起公訴後，經臺灣高等法院高雄分院適用毒品危害防制條例之規定，將其裁定送
    觀察、勒戒後，認有繼續施用毒品之傾向，再經該院裁定令入戒治處所施以強制
    戒治，於強制戒治期滿後，經臺灣高等法院高雄分院於八十八年八月二十五日以
    八十七年上訴字第一一四三號判決免刑確定；復於九十年間因施用第一級毒品案
    件，經本院以九十年度毒聲字第七０八二號裁定送觀察、勒戒後，認有繼續施用
    毒品之傾向，再經本院以九十年度毒聲字第七二一一號裁定令入戒治所施以強制
    戒治，並以九十一年度毒聲字第三八０七號裁定停止戒治付保護管束，復於九十
    一年間，又因犯施用第一級毒品案件，經本院以九十一年度毒聲字第七三四五號
    裁定撤銷停止戒治令入戒治處所施以強制戒治，於九十二年五月六日強制戒治執
    行完畢，檢察官並就當次犯行提起公訴，業經本院於九十二年九月十日以九十二
    年度訴字第二００九號刑事判決判處有期徒刑七月確定。詎其仍不知悔改，明知
    海洛因業經公告為毒品危害防制條例第二條第二項所列管之第一級毒品，不得非
    法持有、施用，復基於施用第一級毒品海洛因之概括犯意，於九十二年五月六日
    強制戒治執行完畢釋放後五年內，自九十二年九月十一日某時起迄九十三年一月
    二日晚上九時止，分別在屏東縣屏東市不知名寺廟旁公共廁所及屏東市○○路一
    六九號三樓之四居處內，將海洛因摻水以針筒注射入體內之方式，平均一日一次
    連續施用第一級毒品海洛因多次。嗣經警方於九十三年一月二日晚上十時三十分
    ，在屏東縣屏東市○○路一六九號三樓之四處循線查獲，且於九十三年一月三日
    上午九時二十分採尿送驗後，始知上情。
二、案經高雄縣警察局報請臺灣高雄地方法院檢察署檢察官偵查起訴。
    理  由
一、本案被告甲○○所犯係死刑、無期徒刑、最輕本刑為三年以上有期徒刑以外之罪
    ，其於準備程序就前揭被訴事實為有罪之陳述，經受命法官告知簡式審判程序之
    旨，並聽取其與公訴人之意見後，本院認無不得或不宜改依簡式審判程序進行之
    處，爰依刑事訴訟法第二百七十三條之一第一項、第二百八十四條之一，裁定本
    件由受命法官獨任進行簡式審判程序，合先敘明。
二、訊據被告對其於右揭時、地連續施用第一級毒品海洛因之事實，於本院審理時（
    參見本院九十三年十月二十八日審判筆錄）坦承不諱。另查：
  (一)被告係於九十三年一月三日上午九時二十分，經警方採集其尿液送請高雄縣政府
    衛生局以免疫學分析法與ＴＯＸＩ—ＬＡＢ方法（化學呈色法）檢驗結果，固分
    別呈嗎啡、甲基安非他命陽性反應，此有高雄縣政府衛生局煙毒尿液檢驗成績書
    及偵辦煙毒麻藥案件嫌疑人尿液採證代碼對照表各一紙附卷可稽（參見臺灣高雄
    地方法院檢察署九十三年度毒偵字第一三一號偵查卷宗第二十三、二十四頁）一
    紙附卷為據。然以目前常用之尿液安非他命或嗎啡篩檢方式包括酵素免疫方析法
    （EIA，ENZYME EMMUNOASSAY）、薄層色層分析法（TLC，THIN LAYER
    CHROMATOGRAPHY）和放射免疫分析法（RIA，RADIOIMMUNOASSAY），在文獻報告
    中，確實有藥品或食物因交叉反應，可在尿液中測試中產生偽陽性（FALSE
    POSITIVE）之安非他命或嗎啡反應。例如在ＥＩＡ和ＴＬＣ之尿液測試方法中，
    某些成藥（如減肥藥、解除鼻充血藥物、感冒藥劑等）中之成份因與安非他命有
    類似作用，而可產生與安非他命之交叉反應，使尿液測試呈現偽陽性。甚至尿液
    中的葡萄糖亦曾有報告可能在ＥＩＡ方法測試尿液時產生偽陽性安非他命反應。
    致於作尿液嗎啡篩檢時，也同樣的可能會有偽陽性產生，譬如曾有報告服用一茶
    匙之罌粟種子或二十ＭＧ之止咳藥物或相當大量之DEXTROMETHORPHAN（鎮咳藥物
    ）時，也可造成偽陽性之測試結果。但利用精密之儀器分析，將可排除偽陽性之
    可能，而得到正確的答案，因此篩檢結果必須進一步確認。在目前最常用之確認
    方法為氣相層析質譜儀（GC/MS，GAS CHROMATOGRAPHY/MASS SPECTROMETRY），
    此因乃在良好的操作條件下，以氣相層析質譜儀作藥物及其代謝產物定性及定量
    分析，幾乎不會有偽陽性反應產生。因此尿液測試時是否產生偽陽性反應，除須
    考慮其他物質產生之偽陽性外，測試方式及儀器設備亦應列入考量，此有前開榮
    民總醫院八十三年四月七日北總內字第三五九號函釋可考。又現行尿液檢
    驗一般分為初步篩驗及確認檢驗，初步篩驗係以酵素免疫分析法或螢光偏極免疫
    分析法進行篩驗，若篩驗結果為陽性反應，需再以氣相層析質譜儀分析法進行確
    認檢驗，送驗之尿液必須經初步篩驗及確認檢驗均呈陽性反應時，始可判定有毒
    品陽性反應，而看守所使用之ＴＤＸ儀器屬免疫分析法，對於化學結構類似之藥
    物，均有可能產生偽陽性反應，因此必須再以氣相層析質譜儀分析法做確認檢驗
    ，此亦有法務部調查局九十年七月六日陸(一)字第九四三七三號函釋可查
    。是依前開說明，本案高雄縣政府衛生局所採取之免疫學分析法與ＴＯＸＩ—Ｌ
    ＡＢ方法（化學呈色法），均僅屬尿液檢驗中之初步篩驗，依上開檢驗方法所得
    之結果，仍有出現偽陽性之反應，須進一步採取氣相層析質譜分析法予以確認，
    始得排除偽陽性產生之可能性。而經公訴人依職權復將前開尿液送請高雄醫學大
    學附設中和紀念醫院以酵素免疫分析法（ＥＩＡ）與氣相層析質譜儀分析法（Ｇ
    Ｃ—ＭＳ）複驗確認結果，安非他命、甲基安非他命呈現陰性反應，因而判定安
    非他命類為陰性反應，有該院濫用藥物尿液檢驗報告一紙附卷可參，應依高雄醫
    學大學附設中和紀念醫院以精確度較高之氣相層析質譜儀分析法（ＧＣ—ＭＳ）
    之檢驗結果為可採，足見被告確有施用第一級毒品海洛因之事實，而無施用第二
    級毒品甲基安非他命無訛。
  (二)按海洛因施用入人體後水解還原成嗎啡，再循嗎啡之代謝方式排出體外，業據行
    政院衛生署藥物食品檢驗局七十三藥檢壹字第○三○二二一號函說明綦詳，且依
    醫學臨床實驗及根據英國藥學會出版ＩｓｏｌａｔｉｏｎａｎｄＩｎｄｅｎｔｉ
    ｆｉｃａｔｉｏｎｏｆＤｒｕｇｓ乙書第二九三頁載明：海洛因經注射入人體後
    ，在體內迅速水解成６ＭｏｎｏａｃｅｔｙＩｍｏｒｐｈｉｎｅ，再緩緩繼續水
    解成嗎啡，然後再循嗎啡之代謝方式排出，同書第四三一至四三二頁並載有：嗎
    啡經注射入人體後，約百分之五十以上於八小時內自尿中排出，至二十四小時排
    出約百分之九十，但四十八小時後仍有微量可檢出等語。是依上開說明，佐以被
    告前揭尿液檢驗報告，被告自白於前揭時、地，有連續施用第一級毒品海洛因多
    次等語，核與前揭事證相符，應堪採信。
  (三)另犯毒品危害防制條例第十條施用第一級毒品之罪者，檢察官應先將被告送勒戒
    處所觀察、勒戒，經觀察、勒戒後，認有繼續施用毒品傾向者，應由檢察官聲請
    法院裁定令入戒治所施以強制戒治，且經強制戒治執行完畢釋放後，五年內再犯
    第十條之罪，檢察官應依一般刑事訴訟程序予以起訴論罪科刑，此觀諸毒品危害
    防制條例第二十條第一項、第二項、第二十三條第二項前段規定自明。經查，被
    告前於八十七年間因違反肅清煙毒條例案件，經臺灣高雄地方法院檢察署檢察官
    提起公訴後，經臺灣高等法院高雄分院適用毒品危害防制條例之規定，將其裁定
    送觀察、勒戒後，認有繼續施用毒品之傾向，再經該院裁定令入戒治處所施以強
    制戒治，於強制戒治期滿後，經臺灣高等法院高雄分院於八十八年八月二十五日
    以八十七年上訴字第一一四三號判決免刑確定；復於九十年間因施用第一級毒品
    案件，經本院以九十年度毒聲字第七０八二號裁定送觀察、勒戒後，認有繼續施
    用毒品之傾向，再經本院以九十年度毒聲字第七二一一號裁定令入戒治所施以強
    制戒治，並以九十一年度毒聲字第三八０七號裁定停止戒治付保護管束，復於九
    十一年間，又因犯施用第一級毒品案件，經本院以九十一年度毒聲字第七三四五
    號裁定撤銷停止戒治令入戒治處所施以強制戒治，於九十二年五月六日強制戒治
    執行完畢，檢察官並就當次犯行提起公訴，業經本院於九十二年九月十日以九十
    二年度訴字第二００九號刑事判決判處有期徒刑七月確定等情之事實，此有臺灣
    高等法院被告全國前案紀錄表、本院被告院內索引卡紀錄表、臺灣高雄地方法院
    檢察署刑案資料查註紀錄表各一紙附卷可參。被告前既曾因施用毒品案件，經強
    制戒治後，復因施用毒品，其於前開強制戒治執行完畢釋放後五年內，再犯本案
    施用毒品罪，依毒品危害防制條例第二十三條第二項之規定，屬應依法論罪科刑
    之行為，依前開說明，本案被告上開所為，係於九十二年五月六日觀察勒戒執行
    完畢釋放後五年內，再犯毒品危害防制條例第十條第一項施用第一級毒品罪，事
    證明確，被告上開犯行洵堪認定。
三、按海洛因為毒品危害防制條例第二條第二項第一款所明定之第一級毒品。核被告
    所為，係犯同條例第十條第一項之施用第一級毒品罪。被告持有第一級毒品進而
    施用，持有之低度行為為施用之高度行為所吸收，不另論持有毒品之罪。其先後
    多次施用第一級毒品海洛因，時間緊接，犯罪構成要件相同，顯係基於概括犯意
    為之，依刑法第五十六條之規定，應論以一罪，並加重其刑。又查，被告曾於八
    十六年間因違反肅清煙毒條例及麻醉藥品管理條例案件施用毒品等案件，經本院
    於八十六年四月十日以八十六年度訴字第一二０號刑事判決分別判處有期徒刑五
    月、三年四月，應執行有期徒刑三年七月確定，並於八十九年一月六日經假釋付
    保護管束，復於九十年九月二十日保護管束期滿執行完畢等情，此有臺灣高等法
    院被告全國前案紀錄表、本院被告院內索引卡紀錄表、臺灣高雄地方法院檢察署
    刑案資料查註紀錄表各一份在卷可查，其於五年內再犯有期徒刑以上之本罪，為
    累犯，依刑法第四十七條之規定遞加重其刑。另被告連續施用第一級毒品海洛因
    犯行之時間，經起訴書誤為自九十二年五月間某日起至九十三年一月二日止，然
    被告於九十年十一月三十日及九十二年一月十二日，因犯連續施用第一級毒品案
    件，業經本院於九十二年九月十日以九十二年度訴字第二００九號刑事判決判處
    有期徒刑七月確定，已如前述，嗣經公訴人於審理中更正起訴事實為被告自九十
    二年九月十一日起迄九十三年一月二日止，連續施用第一級毒品犯行，附此敘明
    。爰審酌被告前因施用毒品案件經強制戒治完畢釋放後，仍未能徹底戒絕毒品，
    復再犯本案施用毒品罪，且施用毒品之次數高達每日一次，顯見其無戒毒悔改之
    意，惟審酌施用毒品乃自戕一己之身體健康，尚未對他人造成危害，且其犯後已
    坦承犯行，態度良好等一切情狀，量處如主文所示之刑。
四、又毒品危害防制條例第十八條第一項前段之規定，乃刑法第三十八條第一項第一
    款之特別規定，此所稱查獲之毒品，係指有罪判決書於事實欄內，已經認定為被
    告有罪事實之毒品，即足當之，不以仍屬於被告所有者為限（最高法院九十二年
    年度臺非字第二九七號裁判要旨參照）。經查：
  (一)雖扣案粉末二十包（合計淨重九十六點三六公克、空包裝重五點九六公克）、晶
    體二包（驗前毛重零點九公克、驗後毛重零點八公克）經分別送驗後確實為第一
    級毒品海洛因、第二級毒品甲基安非他命；另扣案之注射針筒三十八支、電子秤
    一臺、吸管剷管五支，經檢驗結果，亦均含有殘留第一級毒品海洛因陽性反應，
    此有法務部調查局九十三年三月十一日調科壹字第二二００一六六二四號鑑定通
    知書一紙及高雄醫學大學附設中和紀念醫院檢驗報告四紙在卷可參。然上揭扣案
    物品，業經被告於警詢、偵訊及本院審理中均堅詞否認為其所有或施用毒品所用
    之物，並均辯稱：查獲本案之屏東縣屏東市○○路一六九號三樓之四處雖為其所
    承租，然上揭物品係年籍、姓名均不詳之綽號「阿林」成年男子所有等語，核與
    案外人庫忠義於警詢中陳述相符，此外案外人韓小萍亦於警詢中陳稱：確實有年
    籍、姓名均不詳之綽號「阿林」成年男子於上揭處所出入等語，足徵被告上揭所
    辯，應堪採信。是揆諸前揭說明，此部分之扣案物品與本案施用第一級毒品海洛
    因案件無涉，非被告所有供其施用第一級毒品海洛因所用之物，本院自不得予以
    宣告沒收，爰不另為沒收銷燬之諭知。
  (二)又扣案之夾鏈袋二大包，經檢驗結果，並無任何殘留第一級毒品海洛因或第二級
    毒品安非他命陽性反應，此有高雄醫學大學附設中和紀念醫院檢驗報告一紙在卷
    可參，然揆諸前揭說明，此部分之扣案物品亦與本案施用第一級毒品海洛因案件
    無涉，非被告所有供其施用第一級毒品海洛因所用之物，本院亦不得予以宣告沒
    收，爰不另為沒收銷燬之諭知，併此敘明。
據上論斷，應依刑事訴訟法第二百七十三條之一第一項、第二百九十九條第一項前段
，毒品危害防制條例第十條第一項，刑法第十一條前段、第五十六條、第四十七條，
判決如主文。
本案經檢察官乙○○到庭執行職務。
中      華      民      國    九十三    年      十      月    二十九    日
                                  臺灣高雄地方法院刑事庭
                                      法  官    唐中興
右正本證明與原本無異。
如不服本判決，應於判決送達後十日內，向本院提出上訴狀。
                                      書記官    陳掌珠
中      華      民      國    九十三    年      十      月    二十九    日
附錄本案判決論罪科刑法條：
毒品危害防制條例第十條
施用第一級毒品者，處六月以上五年以下有期徒刑。
施用第二級毒品者，處三年以下有期徒刑。
